【裁判字號】    98,訴,1816
【裁判日期】    981211
【裁判案由】    偽造文書
【裁判全文】
臺灣臺北地方法院刑事判決              98年度訴字第1816號
公  訴  人  臺灣臺北地方法院檢察署檢察官
被      告  甲○○
上列被告因偽造文書案件，經檢察官提起公訴（98年度偵字第
21828號），因被告於準備程序中就被訴事實為有罪之陳述，本
院合議庭裁定由受命法官獨任依簡式審判程序審理，本院判決如
下：
    主  文
甲○○犯行使偽造私文書罪，處有期徒刑參月，如易科罰金，以
新臺幣壹仟元折算壹日，如附表所示偽造之「乙○○」署押共肆
拾貳枚均沒收。
    事  實
一、甲○○基於施用第二級毒品之犯意，於民國98年9月6日上午
    某時，在臺北縣中和市○○路○段255號5樓之2住處，以將第
    二級毒品安非他命置於玻璃球內燒烤吸食之方式，施用第二
    級毒品安非他命1次，嗣於98年9月8日上午10時30分許，在
    臺北縣新店市○○路289號慈濟醫院急診室門前為警查獲，
    並扣得安非他命4小包（涉嫌毒品危害防制條例案件由檢察
    官另案偵辦中）。詎甲○○為匿飾身分逃避刑責，竟基於同
    一之行使偽造私文書之犯意，於98年9月8日下午2時30分許
    ，在臺北縣政府警察局新店分局安和派出所內接受員警詢問
    時，冒用其姊「乙○○」之名義接受員警詢問，並接續在如
    附表編號1、3、4、6、10、11、12所示之警詢筆錄、搜索筆
    錄、扣押物品目錄表、毒品初步鑑驗報告單、口卡片、被告
    照片、偵辦毒品危害防制條例案被移送者姓名及代碼對照表
    等文件上，偽造「乙○○」署名及按捺指印；復接續在如附
    表編號2、5、7、8、9所示之自願受搜索同意書、勘察採證
    同意書、權利告知書、逮捕通知書等文件上，偽造「乙○○
    」署名及按捺指印，分別用以表示「乙○○」自願同意受臺
    北縣政府警察局新店分局安和派出所警員搜索、自願同意勘
    察採證尿液、業經警方告知罪名、必須接受偵訊，並可以行
    使緘默、選任辯護人、請求調查有利證據等權利，及業已收
    受警察機關逕行逮捕之通知，並表明不需通知親友等用意，
    其完成後交回員警而行使之，除誤導偵辦單位之辦案方向及
    對象而損及刑案偵查之正確性外，亦使乙○○有受刑案偵審
    程序訴追之虞而足生損害於乙○○。嗣為臺北縣政府警察局
    新店分局偵查隊員警調閱刑事檔案照片比對後發覺有異，而
    查悉上情。
二、案經臺北縣政府警察局新店分局報請臺灣臺北地方法院檢察
    署檢察官偵查起訴。
    理  由
一、本件被告所犯，均係死刑、無期徒刑或最輕本刑為3年以上
    有期徒刑以外之之罪，亦非高等法院管轄第一審案件，於本
    院準備程序進行中，被告先就被訴事實為有罪之陳述，經告
    知被告簡式審判程序之旨，並聽取檢察官及被告之意見後，
    本院合議庭裁定由受命法官進行簡式審判程序，是本件之證
    據調查，依刑事訴訟法第273條之2規定，不受同法第159條
    第1項、第161條之2、第161條之3、第163條之1及第164條至
    第170條規定之限制，合先敘明。
二、上揭事實，業據被告甲○○於警詢、偵訊及本院審理時均坦
    承不諱（見本院卷98年11月24日準備程序筆錄、審判筆錄，
    偵查卷第4至6、49至50頁），核與證人即被害人乙○○警詢
    、偵訊所證述之情節相符（見偵查卷第13至14、59至60頁）
    ，並有如附表所示之警詢筆錄、自願受搜索同意書、臺北縣
    政府警察局新店分局搜索筆錄、扣押物品目錄表、勘察採證
    同意書、毒品初步鑑驗報告單、權利告知書、臺北縣政府警
    察局新店分局逮捕通知書、口卡片、被告照片、臺北縣政府
    警察局新店分局偵辦毒品危害防制條例案被移送者姓名及代
    碼對照表（見偵查卷第7至9、16、20至24、26、28、30、32
    、36、37、40頁）等在卷可證。綜此，由上述相關書證等補
    強證據，足認被告之自白核與事實相符，堪以採信。是本件
    事證明確，被告犯行堪以認定，應予依法論科。
三、按刑法第217條所稱之「偽造署押」，係指行為人冒用本人
    名義在文件上簽名或為民法第3條第3項所稱指印之類似簽名
    行為（最高法院80年台非字第277號判決意旨可資參照）。
    故倘行為人以簽名之意，於文件上簽名，且該簽名僅在表示
    簽名者個人身分，以作為人格同一性之證明，除此之外，再
    無任何其他用意者，即係刑法上所稱之「署押」；然若於作
    為人格同一性之證明之外，尚有其他法律上之用意者（例如
    表示收受某物之用意而成為收據之性質、表示對於某事項為
    同意之用意證明），即應該當刑法上之「文書」。查被告於
    附表編號1、3、4、6、10、11、12所示文件上偽簽「乙○○
    」之署名或按捺指印，該簽名、指印僅係表示受詢問者係「
    乙○○」其人無誤，作為人格同一性之證明，除此之外，並
    無其他法律上之用意，應僅單純構成偽造署押之行為。而被
    告於附表編號2、5、7、8、9所示文件上偽簽「乙○○」署
    名或按捺指印，因該文件本有表示「乙○○」對該等同意書
    、通知書為「收受」、「同意」意思表示之法律上用意證明
    ，當屬刑法上之私文書，是核被告所為，係犯刑法第216條
    、第210條之行使偽造私文書罪。被告偽造署押之行為，為
    偽造私文書之階段行為，而偽造私文書之低度行為，復為行
    使之高度行為所吸收，均不另論罪。被告於如附表所示之文
    件偽造「乙○○」之署押，及行使偽造私文書之行為，雖係
    數行為，然各該於同一刑事案件中之數行為係於同時地或密
    切接近之時地實施侵害同一之法益，各行為之獨立性極為薄
    弱，依一般社會健全觀念難以強行分離，且被告冒名應訊，
    主觀上當然有自始至終在各階段中均同為之意思，認各個舉
    動不過為犯罪行為之一部份，故同一刑事案件中之數偽造行
    為可視為一刑事訴訟程序之數個階段，不過係行為接續而完
    成整個犯罪，顯基於單一犯意接續所為，侵害單一法益，應
    包括於一行為予以評價，為接續犯，應論以一罪。爰審酌被
    告因持有毒品為警查獲，為圖逃避刑事責任，竟心存僥倖，
    冒用他人名義接受詢問，不僅損及司法威信及浪費司法資源
    ，更造成乙○○有應訴之虞而使其權益受損，惟其犯後坦承
    犯行，尚稱有悔意，暨其品行、生活狀況智識程度等一切情
    狀，量處如主文所示之刑，並定其易科罰金之折算標準。如
    附表所示偽造之「乙○○」簽名17枚、指印25枚共42枚，均
    應依刑法第219條規定宣告沒收。
據上論斷，應依刑事訴訟法第273條之1第1項、第299條第1項前
段，刑法第216條、第210條、第219條、第41條第1項前段，判決
如主文。
本案經檢察官蔡偉逸到庭執行職務
中    華    民    國    98    年    12    月    11    日
                  刑事第五庭  法  官  李宜娟
上正本證明與原本無異。
如不服本判決應於收受送達後10日內向本院提出上訴書狀，並應
敘述具體理由；其未敘述上訴理由者，應於上訴期間屆滿後20日
內向本院補提理由書（均須按他造當事人之人數附繕本）「切勿
逕送上級法院」。告訴人或被害人如對於本判決不服者，應具備
理由請求檢察官上訴，其上訴期間之計算係以檢察官收受判決正
本之日期為準。
                              書記官  張華瓊
中    華    民    國    98    年    12    月    16    日
附錄本案論罪科刑法條
中華民國刑法第210條
（偽造變造私文書罪）
偽造、變造私文書，足以生損害於公眾或他人者，處5年以下有
期徒刑。
中華民國刑法第216條
（行使偽造變造或登載不實之文書罪）
行使第210條至第215條之文書者，依偽造、變造文書或登載不實
事項或使登載不實事項之規定處斷。
附表：
┌──┬───────────┬────────────┐
│編號│   文  件  名  稱     │偽造「乙○○」署押之數量│
├──┼───────────┼────────────┤
│1   │98年9月8日嫌疑人「蔡宛│簽名3枚、指印9枚        │
│    │萍」警詢筆錄          │                        │
├──┼───────────┼────────────┤
│2   │自願受搜索同意書      │簽名1枚、指印1枚        │
├──┼───────────┼────────────┤
│3   │臺北縣政府警察局新店分│簽名3枚（起訴書誤載為4枚│
│    │局搜索筆錄            │）、指印4枚             │
├──┼───────────┼────────────┤
│4   │臺北縣政府警察局新店分│簽名1枚、指印1枚        │
│    │局扣押物品目錄表      │                        │
├──┼───────────┼────────────┤
│5   │勘察採證同意書        │簽名1枚、指印1枚        │
├──┼───────────┼────────────┤
│6   │毒品初步鑑驗報告單    │簽名1枚、指印1枚        │
├──┼───────────┼────────────┤
│7   │權利告知書            │簽名1枚、指印1枚        │
├──┼───────────┼────────────┤
│8   │臺北縣政府警察局新店分│簽名2枚、指印2枚        │
│    │局執行拘提逮捕告知本人│                        │
│    │通知書                │                        │
├──┼───────────┼────────────┤
│9   │臺北市政府警察局中山分│簽名1枚、指印2枚        │
│    │局執行拘提逮捕告知親友│                        │
│    │通知書                │                        │
├──┼───────────┼────────────┤
│10  │乙○○之口卡片        │簽名1枚、指印1枚        │
│    │                      │                        │
├──┼───────────┼────────────┤
│11  │被告於警局所攝照片2張 │簽名1枚、指印1枚        │
├──┼───────────┼────────────┤
│12  │臺北縣政府警察局新店分│簽名1枚、指印1枚        │
│    │局偵辦毒品危害防制條例│                        │
│    │案被移送者姓名及代碼對│                        │
│    │照表                  │                        │
├──┴───────────┴────────────┤
│總計偽造「乙○○」署押共42枚（起訴書誤載為43枚）（簽名│
│17 枚、指印25枚）                                     │
└───────────────────────────┘

司法院資訊處製作；財團法人民間司法改革基金會備份。
